【裁判字號】    97,上訴,1682
【裁判日期】    970716
【裁判案由】    違反毒品危害防制條例
【裁判全文】
臺灣高等法院臺中分院刑事判決        97年度上訴字第1682號
上  訴  人
即  被  告  甲○○
上列上訴人因違反毒品危害防制條例案件，不服臺灣彰化地方法
院97年度訴字第1210號中華民國97年5月15日第一審判決（起訴
案號：臺灣彰化地方法院檢察署96年度毒偵字第5255號），提起
上訴，本院判決如下：
    主  文
上訴駁回。
    理  由
一、按依刑事訴訟法第350條、第361條、第362條、第367條規定
    ，不服地方法院之第一審判決而上訴者，須提出上訴書狀，
    並應敘述具體理由，為上訴必備之程式；其所提出之書狀未
    敘述上訴理由，或僅曾以言詞陳述上訴理由者，均應於上訴
    期間屆滿後二十日內補提理由書於第一審法院。第一審法院
    經形式審查，認逾期未補提上訴理由者，應定期間先命補正
    ；逾期未補正者，為上訴不合法律上之程式，應以裁定駁回
    。倘已提出上訴理由，但所提非屬具體理由者，則由第二審
    法院以上訴不合法律上之程式，判決駁回。而所謂具體理由
    ，必係依據卷內既有訴訟資料或提出新事證，指摘或表明第
    一審判決有何採證認事、用法或量刑等足以影響判決本旨之
    不當或違法，而構成應予撤銷之具體事由，始克當之（例如
    ：依憑證據法則具體指出所採證據何以不具證據能力，或依
    憑卷證資料，明確指出所為證據證明力之判斷如何違背經驗
    、論理法則）；倘僅泛言原判決認定事實錯誤、違背法令、
    量刑失之過重或輕縱，而未依上揭意旨指出具體事由，或形
    式上雖已指出具體事由，然該事由縱使屬實，亦不足以認為
    原判決有何不當或違法者（例如：對不具有調查必要性之證
    據，法院未依聲請調查亦未說明理由，或援用證據不當，但
    除去該證據仍應為同一事實之認定），皆難謂係具體理由，
    俾與第二審上訴制度旨在請求第二審法院撤銷、變更第一審
    不當或違法之判決，以實現個案救濟之立法目的相契合，並
    節制濫行上訴（最高法院97年度上訴字第460號刑事判決參
    照）。
二、本件上訴人即被告甲○○對原審所為科刑之判決不服，提起
    上訴。其上訴意旨略以：彰化地檢署不曾開偵查庭，即起訴
    上訴人，偵查程序過於草率，使上訴人無法於偵查中有辯明
    之機會。近來南投地檢署秉持「與其抓毒犯入監服刑，不如
    規勸毒犯戒毒」之理念，與南投縣政府毒品危害防制中心給
    合轄內醫療資源，推動以醫療處遇為主之「毒品成癮治療實
    施計劃」，於偵查中之被告或假釋中付保護管束之受保護管
    束人，若具有接受戒毒醫療之意願者，可以至醫院接受美沙
    冬替代療法，南投地檢署會考慮緩起訴處分。目前南投、台
    中等地皆有不少與上訴人相同施用毒品之情形。上訴人基於
    徹底戒除毒癮之決心，而接受「毒品成癮治療實施計劃」。
    施用毒品者於地檢署簽下同意書，執行以醫療處遇而受緩起
    訴處分者，大多能走出毒品陰影，並能正常工作養家，美沙
    冬替代療法極具功效。上訴人自97年2月13日開始在草屯療
    養院掛診美沙冬替代療法至今已有四個月時日，上訴人均未
    間斷接受治療迄今。上訴人已完全脫離毒品陰霾。上訴人家
    中父母已七十多歲，幼小兒女尚就學中，完全無謀生能力，
    且家境清寒，一切生活經濟來源皆靠上訴人賺錢支撐，一旦
    入獄服刑，家人將陷入難以刑容困境，請體憐上訴人家中之
    困苦，改判緩起訴云云。
三、經查，刑事訴訟法第253條之1第1項規定：「上訴人所犯為
    死刑、無期徒刑或數輕本刑三年以上有期徒刑以外之罪，檢
    察官參酌刑法第五十七條所列事項及公共利益之維護，認以
    緩起訴為適當者，得定一年以上三年以下之緩起訴處分，…
    。」同法第253條之2第1項6款規定：「檢察官為緩起訴處分
    者，得命上訴人於一定期間內，完成戒癮治療、精神治療、
    心理輔導或其他適當之處遇措施。」依上開規定，緩起訴處
    分，係偵查中檢察官之職權。檢察官於偵查犯罪時，參酌刑
    法第57條所列事項及公共利益之維護，認以緩起訴為適當者
    ，得逕依其職權為之。偵查中檢察官認不宜為緩起訴處分而
    起訴被告，被起訴之被告不能於法院審理時，以檢察官未為
    緩起訴處分為由，爭執檢察官起訴不當；法院亦無權審酌檢
    察官未予緩起訴處分是否不當。且已起訴之案件，並無法院
    得諭知「緩起訴處分」之規定，即法院依法不得就已訴之案
    件，諭知「緩起訴」。本件上訴人以其已自97年2月間起接
    受美沙冬替代療法戒毒，從未間斷，己脫離毒品陰霾，及家
    中經濟均依其一人工作維生為由，請求撤銷原審判決，改判
    緩起訴，於法並非有據。上訴人所舉上開事由，並不足以認
    原審判決有何不當或違法，非具體上訴理由，依首開說明，
    其上訴即非合法，爰不經言詞辨辯論，駁回其上訴。
四、據上論結，依刑事訴訟法第367條前段、第372條，判決如主
    文。
中    華    民    國    97    年     7    月    16    日
            刑事第九庭  審判長法  官  陳  筱  珮
                              法  官  康  應  龍
                              法  官  趙  春  碧
上列正本證明與原本無異。
如不服本判決應於收受送達後十日內向本院提出上訴書狀，其未
敘述上訴之理由者並得於提起上訴後十日內向本院補提理由書（
均須按他造當事人之人數附繕本）。
                              書記官  蘇  昭  文
中    華    民    國    97    年    7     月    17    日


司法院資訊處製作；財團法人民間司法改革基金會備份。
